【裁判字號】    95,交聲,1013
【裁判日期】    951030
【裁判案由】    聲明異議
【裁判全文】
臺灣臺中地方法院交通事件裁定        95年度交聲字第1013號
原處分機關    交通部公路總局臺中區監理所豐原監理站
異  議  人    甲○○
即受處分人
上列受處分人因違反道路交通管理處罰條例案件，對於交通部公
路總局臺中區監理所豐原監理站於民國九十五年十月十三日所為
之處分（原處分案號：豐監稽違字第裁六三－ＧＣ000000
0號裁決書）聲明異議，本院裁定如下：
    主    文
原處分關於罰鍰新臺幣參萬元部分撤銷。
前項撤銷部分，不罰。
    理  由
一、原處分機關交通部公路總局臺中區監理所豐原監理站略以：
    異議人即受處分人甲○○於民國九十五年二月十日十九時四
    十三分許，騎乘車牌號碼ＢＺＢ－二二二號重型機車，在臺
    中市○○區○○路二段五十號前，因「酒後駕車未肇事經酒
    精測試值為○‧五五ＭＧ／Ｌ（法定值○‧二五ＭＧ／Ｌ，
    超過○‧三○ＭＧ／Ｌ）」之違規情形，經臺中市警察局以
    ＧＣ0000000號違反道路交通管理事件通知單舉發。
    嗣受處分人甲○○於指定日期前到案，遂於九十五年十月十
    三日以豐監稽違字第裁六三－ＧＣ0000000號裁決書
    依法裁處罰鍰新臺幣（下同）三萬元整，並吊扣駕駛執照十
    二個月，並無違誤等語。
二、受處分人聲明異議意旨略以：其酒後駕車之事實業經地檢署
    緩起訴處分，且已繳地檢署四萬五千元在案，是否可以返還
    豐原監理站所為行政罰鍰的三萬元等語。
三、經查：
（一）按汽車駕駛人，駕駛汽車經測試檢定有酒精濃度超過規定
      標準者，處一萬五千元以上六萬元以下罰鍰，並當場移置
      保管其車輛及吊扣其駕駛執照一年；汽車駕駛人有飲用酒
      類後其吐氣所含酒精濃度超過每公升○‧二五毫克以上者
      ，不得駕車；汽車駕駛人，因違反本條例及道路交通安全
      規則之規定，受吊扣或吊銷駕駛執照處分時，吊扣或吊銷
      其持有各級車類之駕駛執照。道路交通管理處罰條例第三
      十五條第一項第一款、第六十八條、道路交通安全規則第
      一百十四條第二款與違反道路交通管理事件統一裁罰標準
      表分別定有明文。查本件受處分人於九十五年二月十日十
      九時四十三分許，騎乘車牌號碼ＢＺＢ─二二二號重型機
      車，在台中市○○區○○路二段五十號前經警攔停並進行
      吐氣酒精濃度檢測後，發現受處分人吐氣所含酒精濃度高
      達每公升○．五五毫克等情，業為受處分人所不否認，並
      有受處分人簽收之舉發通知單影本在卷可稽，是受處分人
      飲用酒類後，於上開時間騎乘前揭重型機車，經員警測試
      檢定有酒精濃度超過規定標準即吐氣所含酒精濃度超過每
      公升○．二五毫克以上之事實，應堪認定。從而，臺中市
      警察局執行攔檢勤務之員警以其有違反道路交通管理處罰
      條例第三十五條第一項第一款規定之行為，製作中市警交
      字第ＧＣ0000000號舉發違反道路交通管理事件通
      知單予以舉發，嗣因受處分人於指定日期前到案，經原處
      分機關交通部公路總局臺中區監理所豐原監理站於九十五
      年十月十三日依道路交通管理處罰條例第三十五條第一項
      第一款之規定，以豐監稽違字第裁六三－ＧＣ00000
      00號裁決書裁處受處分人罰鍰三萬元整，並吊扣駕駛執
      照十二個月，原無違誤。
（二）惟按「違反行政法上義務而受罰鍰、沒入或其他種類行政
      法罰之處罰時，適用本法。但其他法律有特別規定，從其
      規定。」；「本法所稱其他種類行政罰，指下列裁罰性之
      不利處分：一、限制或禁止行為之處分：、、吊扣證照、
      、。」；「一行為同時觸犯刑事法律及違反行政法上義務
      規定者，依刑事法律處罰之。但其行為應處以其他種類行
      政罰或得沒入之物而未經法院宣告沒收者，亦得裁處。前
      項行為如經不起訴處分或為無罪、免訴、不受理、不付審
      理之裁判確定者，得依違反行政法上義務規定裁處之。」
      ；「本法自公布後一年施行。」，九十四年二月五日總統
      公布之行政罰法第一條、第二條第一項、第二十六條及第
      四十六條分別定有明文，故而，行政罰法業已於九十五年
      二月五日生效施行。經查，本件受處分人上開於九十五年
      二月十日酒醉駕車之同一事實，業經員警以公共危險罪嫌
      移送檢察官偵辦，經檢察官於九十五年二月一日以九十五
      年度速偵字第六七○號依法聲請簡易判決處刑，並經本院
      以九十五年度中交簡字第三九三號裁判拘役五十日，如易
      科罰金以銀元三百元折算一日確定在案，已於九十五年四
      月二十四日執行完畢，此有上開聲請簡易判決處刑書、判
      決書、臺灣高等法院前案紀錄表一份及九十年度執字第三
      二二六號臺灣臺中地方法院檢察署自行收納款項統一收據
      影本等在卷可稽，而受處分人上開遭裁決罰鍰三萬元，並
      吊扣駕駛執照十二個月等行政罰之酒駕行為係在行政罰法
      生效施行後，自應適用上開行政罰之規定。基此，受處分
      人上述酒後駕車違規之情事，除其行為應處以其他種類行
      政罰即吊扣駕駛執照十二個月部分，亦得裁處之外，其違
      反行政法上義務而受罰鍰三萬元部分，依行政罰法第二十
      六條第一項前段規定，即應依刑事法律處罰之，不再爰依
      上揭道路交通管理處罰條例等規定裁罰之。
四、綜上所述，原處分機關交通部公路總局臺中區監理所豐原監
    理站上開罰鍰之行政裁罰，即有未洽，故受處分人既僅就此
    部分之原處分聲明異議（至於，原處分機關上開吊扣駕駛執
    照十二個月之行政裁罰，依上開道路交通管理處罰條例等規
    定及行政罰第二十六條第一項但書之規定，則核無不當，且
    受處分人亦未就此部分異議），此部分之原處分應予撤銷，
    並為不罰之諭知，受處分人之異議，為有理由。
據上論斷，應依道路交通管理處罰條例第八十七條第二項、道路
交通案件處理辦法第二十條之規定，裁定如主文。
中    華    民    國  九十五  年    十    月   三十   日
                        交通法庭    法  官  莊  秋  燕
以上正本證明與原本無異。
如不服本裁定，應於送達後五日內，向本院提出抗告狀。
                                    書記官  莊  玉  惠
中    華    民    國  九十五  年    十    月   三十   日


司法院資訊處製作；財團法人民間司法改革基金會備份。
